# 请教陈版，不构成业务的反向购买母公司与合并报表所有者权益倒挂的问题

提问人：惑或不惑 时间：2018-10-26 19:31:50
陈版您好，最近看到一些不构成业务的反向购买年报，发现此类交易导致了母公司所有者权益很高（长期股权投资形成），而合并报表所有者权益则低很多（长期股权投资被抵销？），请问这种交易的母公司和合并报表的会计处理是如何编制的，这种现象是不是不正常？谢谢陈版。

回答人：chenyiwei
这种现象是可以合理解释的。即：（ 1 ）会计主体不同，个别报表会计主体是原上市公司的个别报表主体延续下来的；合并报表的会计主体是会计上购买方（法律上被购买方）延续下来的，所以各项资产、负债的计量基础恰好相反（从个别报表层面的长投计量与合并报表层面注入资产的计量差异就可以看出，这是你说的两个层面报表的净资产差异的最主要来源）。（ 2 ）合并报表层面冲减资本公积实际上是将上市公司的“壳资源价值”（流通权溢价）这一不符合资产定义的要素重建了权益，不影响损益，是较为合理的做法。

提问人：惑或不惑 时间：2018-10-27 19:14:16
陈版您好，我初步理解了您的指点，还想请教您一下，为什么个别报表和合并报表要采用相反的计量基础呢，尤其是对于不构成业务的反向购买，个别报表直接按照会计上的母公司进行处理不应该更具有和合并报表的可比性么，这点没有想明白。还想继续麻烦您指点一二，谢谢。

回答人：chenyiwei
个别报表的会计主体是法人，即法人报表，这种报表在某些特殊的法定用途环境下仍是有意义的。所以个别报表的编制基础仍然是以法人主体延续为依据。与合并报表层面的实质重于形式的考虑不同，个别报表更注重法律形式。

提问人：zoujiecpa 时间：2019-04-24 09:49:45
请教陈老师：这种情况下，如何考虑资产减值呢？包括法律上母公司的长期投资？感谢指导！！

回答人：chenyiwei
这种情况，因为合并层面没有商誉，所以合并层面减值问题不明显。个别报表层面，因为收购进来的法律上子公司多数也是按照收益法评估值作价的，理论上在购入时长投也不应减值。